【裁判字號】    98,毒抗,337
【裁判日期】    980817
【裁判案由】    毒品危害防制條例
【裁判全文】
臺灣高等法院刑事裁定                 98年度毒抗字第337號
抗  告  人  臺灣新竹地方法院檢察署檢察官
被      告  甲○○
上列抗告人因被告違反毒品危害防制條例案件，聲請送強制戒治
，不服臺灣新竹地方法院，中華民國98年7月6日裁定（98年度毒
聲字第180號），提起抗告，本院裁定如下：
    主  文
抗告駁回。
    理  由
一、本件檢察官於原法院聲請意旨略以：被告甲○○於民國九十
    七年九月十日十四時十分許採尿時起往前回溯前二十六小時
    內某時施用第一級毒品海洛因，及於九十七年九月七日二十
    時許施用第二級毒品安非他命等犯行，經依臺灣新竹地方法
    院九十七年度毒聲字第三八四號裁定送臺灣新竹看守所附設
    勒戒所觀察、勒戒後，認有繼續施用毒品之傾向，爰依毒品
    危害防制條例第二十條第二項之規定，聲請裁定令入戒治處
    所施以強制戒治等語。
二、原裁定意旨略以：本件被告曾於八十九年間因施用第二級毒
    品案件，經臺灣新竹地方法院以八十九年度毒聲字第一六六
    五號裁定送觀察、勒戒後，認無繼續施用毒品之傾向，於八
    十九年九月二十八日執行完畢釋放出所，並由臺灣新竹地方
    法院檢察署檢察官以八十九年度毒偵緝字第二三三號為不起
    訴處分確定；復於前開觀察、勒戒執行完畢釋放後五年內之
    九十年間，再因施用第二級毒品案件，經臺灣新竹地方法院
    以九十年度毒聲字第一八二五號裁定送觀察、勒戒後，認無
    繼續施用毒品之傾向，於九十一年三月二十九日執行完畢釋
    放出所，並經臺灣新竹地方法院檢察署檢察官以九十年度毒
    偵字第一八三二號為不起訴處分確定等情，有本院被告前案
    紀錄乙份在卷可佐。被告既因初犯違反毒品危害防制條例案
    件經裁定觀察、勒戒後，認無繼續施用毒品傾向，而於執行
    完畢釋放出所後之五年內再犯施用第二級毒品罪，顯見其再
    犯率甚高，原實施觀察、勒戒或強制戒治，已無法收其實效
    ，則被告本次於九十七年九月十日十四時十分許採尿時起往
    前回溯前二十六小時內某時施用第一級毒品海洛因，及於九
    十七年九月七日二十時許施用第二級毒品安非他命等犯行，
    距前次違反毒品危害防制條例案件經法院裁定送觀察、勒戒
    執行完畢（即九十一年三月二十九日）後已逾五年，核與毒
    品危害防制條例第二十條第三項所定「五年後再犯」之情形
    不同，應逕依毒品危害防制條例第十條之規定追訴處罰，亦
    即檢察官應依同條例第二十三條第二項之規定提起公訴，故
    檢察官聲請將被告裁定令入戒治處所施以強制戒治，為無理
    由，應予駁回等語。
三、抗告意旨略以：被告因施用第一級毒品海洛因、第二級毒品
    安非他命，經臺灣新竹地方法院以九十七年度毒聲字第三八
    四號裁定入勒戒處所觀察、勒戒，依法有據、並無不合。嗣
    被告因有繼續施用毒品之傾向，有該所九十八年六月二十四
    日竹所總字第○九八○四○○八二九號函送之有無繼績施用
    毒品傾向證明書附卷可稽，向依上開條文規定，自應聲請法
    院裁定令入戒治處所施以強制戒治。原裁定駁回意旨無非係
    以最高法院九十五年度第七次、九十七年度第五次刑事庭會
    議決議，最高法院九十五年度台上字第五一七號、第一○七
    一號、九十八年度台非字第一二判決為據，然最高法院之刑
    事庭會議決議及判決並無與法律獨立審判或判例具有相同之
    效力，法院仍應依據法律獨立審判，亦即以毒品危害防制條
    例第二十條第二項後段及相關條文所明示之規定自為裁定。
    而對於該條例所謂五年內（後）再犯之解釋，雖迭有司法實
    務上之爭議、各有所據，原法院對於九十八年度毒聲字第一
    二四號裁定既經法官本於法律之確信，對於五年內（後）再
    犯之認定，並無不合，自不能嗣後僅因不據法律位階效力之
    刑事庭決議及判決所為解釋與該裁定解釋認定不同，逕認前
    次准許觀察、勒戒裁定有所違誤，從而，法院應執同依法律
    解釋標準依法在予強制成治之裁定為妥適，況本件雖實務見
    解對於五年內（後）再犯之解釋有所變更，然觀察、勒戒暨
    強制戒治之性質為對於施用毒品之被告為戒毒之處遇處分，
    較有利於被告，為此請求將原裁定撤銷云云。
四、本院查：
  (一)按九十三年一月九日修正施行之毒品危害防制條例第二十條
    、第二十三條將施用毒品之刑事處遇程序，區分為「初犯」
    及「五年內再犯」、「五年後再犯」。立法理由之說明係以
    ：「初犯」，經觀察、勒戒或強制戒治後，應為不起訴處分
    或不付審理之裁定；經觀察、勒戒或強制戒治執行完畢釋放
    後，「五年內再犯」者，因其再犯率甚高，原實施之觀察、
    勒戒及強制戒治既已無法收其實效，爰依法追訴或裁定交付
    審理。至經觀察、勒戒或強制戒治執行完畢釋放後，「五年
    後再犯」者，前所實施之觀察、勒戒或強制戒治已足以遮斷
    其施用毒品之毒癮，為期自新及協助其斷除毒癮，仍適用「
    初犯」規定，先經觀察、勒戒或強制戒治之程序。從而依修
    正後之規定，僅限於「初犯」及「五年後再犯」二種情形，
    始應先經觀察、勒戒或強制戒治程序。倘被告於五年內已再
    犯，經依法追訴處罰，縱其第三次（或第三次以上）再度施
    用毒品之時間，在初犯經觀察、勒戒或強制戒治執行完畢釋
    放五年以後，已不合於「五年後再犯」之規定，且因已於「
    五年內再犯」，顯見其再犯率甚高，原實施觀察、勒戒或強
    制戒治，已無法收其實效，即應依該條例第十條處罰。
  (二)本案被告曾於八十九年間因施用第二級毒品案件，經臺灣新
    竹地方法院以八十九年度毒聲字第一六六五號裁定送觀察、
    勒戒後，認無繼續施用毒品之傾向，於八十九年九月二十八
    日執行完畢釋放出所，並由臺灣新竹地方法院檢察署檢察官
    以八十九年度毒偵緝字第二三三號為不起訴處分確定；復於
    前開觀察、勒戒執行完畢釋放後五年內之九十年間，再因施
    用第二級毒品案件，經臺灣新竹地方法院以九十年度毒聲字
    第一八二五號裁定送觀察、勒戒後，認無繼續施用毒品之傾
    向，於九十一年三月二十九日執行完畢釋放出所，並經臺灣
    新竹地方法院檢察署檢察官以九十年度毒偵字第一八三二號
    為不起訴處分確定等情，此有本院被告前案紀錄在卷可憑（
    見原審卷第三至一一頁）。則被告本次於九十七年九月十日
    十四時十分許採尿時起往前回溯前二十六小時內某時施用第
    一級毒品海洛因，及於九十七年九月七日二十時許施用第二
    級毒品安非他命等犯行，雖距前次違反毒品危害防制條例案
    件經法院裁定送觀察、勒戒執行完畢（即九十一年三月二十
    九日）後已逾五年，惟揆諸上開說明，被告既於第一次觀察
    、勒戒執行完畢釋放後五年內之九十年間，再因施用第二級
    毒品案件，經臺灣新竹地方法院以九十年度毒聲字第一八二
    五號裁定送觀察、勒戒，自不合於毒品危害防制條例第二十
    條第三項所定「五年後再犯」之規定，且因已於「五年內再
    犯」，顯見其再犯率甚高，原實施觀察、勒戒，已無法收其
    實效，自難認本案被告施用毒品之行為僅係五年後再犯而得
    僅以觀察勒戒或強制戒治等治療程序予以戒除毒癮為已足。
  (三)從而，本件原應由檢察官逕行起訴處罰，始屬正辦，抗告人
    逕自聲請原審法院送觀察、勒戒，於法已有未合，復以被告
    經觀察、勒戒後認有繼續施用毒品傾向，再聲請裁定將被告
    送強制戒治，自有違誤，是原裁定予以駁回，核無不當。抗
    告意旨指摘原裁定不當，為無理由，應予駁回。
四、據上論斷，應依刑事訴訟法第四百十二條，裁定如主文。
中    華    民    國    98    年    8     月    17    日
                    刑事第十八庭審判長法  官  吳鴻章
                                      法  官  周政達
                                      法  官  徐昌錦
以上正本證明與原本無異。
不得再抗告。
                                      書記官  王韻雅
中    華    民    國    98    年    8     月    17    日


司法院資訊處製作；財團法人民間司法改革基金會備份。
